【裁判字號】    91,自緝,3
【裁判日期】    921211
【裁判案由】    偽造有價證券
【裁判全文】
臺灣臺北地方法院刑事判決                            九十一年度自緝字第三號
    自  訴  人  甲○○
    代  理  人  丁○○律師
    被      告  丙○○  男  四.
    選任辯護人  李漢鑫律師
右列被告因偽造有價證券案件，經自訴人提起自訴，本院判決如左：
    主  文
丙○○無罪。
    理  由
一、自訴意旨略以：被告丙○○與乙○○（另案判決免訴確定）係夫妻關係，共同從
    事土地代書兼房屋仲介買賣業，被告與乙○○於民國八十四年八月十四日，在台
    北市○○○路三十五號代書事務所，竟共同偽造發票人黃註，發票日八十四年八
    月十四日，面額新台幣（下同）一百七十萬元之本票一紙，以之作為擔保，由乙
    ○○持以向自訴人甲○○借款，自訴人遂借予一百五十萬元，嗣乙○○僅清償三
    十萬元，經自訴人向黃註提示本票遭拒後，始知上情，因認被告涉犯刑法第二百
    零一條第一項之偽造有價證券罪嫌、第三百三十九條第一項詐欺取財罪嫌。
二、按犯罪事實應依證據認定之，無證據不得認定犯罪事實；另不能證明被告犯罪者
    ，應諭知無罪之判決，刑事訴訟法第一百五十四條第二項、第三百零一條第一項
    分別定有明文。又刑事訴訟法上所謂認定犯罪事實之證據，係指足以認定被告確
    有犯罪行為之積極證據而言，該項證據自須適合於被告犯罪事實之認定，始得採
    為斷罪資料；而認定不利於被告之事實，須依積極證據，苟積極證據不足為不利
    於被告事實之認定時，即應為有利於被告之認定，更不必有何有利之證據。另認
    定犯罪事實所憑證據，雖不以直接證據為限，間接證據亦包括在內；然而無論直
    接或間接證據，其為訴訟上之證明，須於通常一般之人均不致有所懷疑，而得確
    信其為真實之程度者，始得據為有罪之認定，倘其證明尚未達到此一程度，而有
    合理性懷疑之存在時，即無從為有罪之認定（最高法院二十九上字第三一０五號
    、三十年上字第八一六號、七十六年台上字第四九八六號判例均足資參照）。
三、自訴人認被告涉犯偽造有價證券、詐欺取財犯行，係以乙○○曾陳稱：該偽造本
    票係被告交給她的為論據。訊據被告否認有何偽造有價證券、詐欺取財犯行，辯
    稱：其不認識自訴人，也未交付該偽造本票予乙○○，也不知道自訴人曾借錢給
    乙○○，並未偽造該本票等語。經查：乙○○於本院審理時先稱：該本票是被告
    交給她的，金額、日期都不是她寫的云云（見本院八十四年度自字第一三一九號
    卷第四八頁、八十九年度自緝字第二一號卷第九頁反面、第十頁）。後改稱：因
    在八十四年八月底需要一筆錢，所以偽造黃註本票向自訴人借錢，先前是很氣她
    先生即被告，所以想逼被告出來解決，才會說是被告把本票交給她的云云（見本
    院八十九年度自緝字第二一號卷第三七頁反面、第三八頁）。對於該偽造本票是
    否係被告所交付，前後所述已有差異，能否以原先共同被告乙○○前後矛盾之供
    述，遽認該本票係被告所偽造，已有可疑？且該本票經憲兵司令部刑事支援中心
    鑑定結果，與乙○○所仲介買賣（買受人黃註）不動產買賣契約書上之筆跡（含
    契約書底頁上之交款紀錄表，但買賣雙方簽名欄、代理人兼履約保證人欄、八十
    四年四月二十四日交款紀錄欄、收款人簽章欄除外）書寫之個性、慣性及特徵相
    符，有該買賣契約書及憲兵司令部刑事支援中心鑑驗通知書附卷可稽（見本院八
    十四年度自字第一三一九號卷第一三八頁），而前開買賣契約書內除買受人及出
    賣人之簽名外，其餘均為乙○○所書寫，亦據證人黃註於本院八十四年度自字第
    一三一九號案件審理中結證在卷（見該案件卷第五八頁、第一０四頁反面），足
    認本件本票為乙○○所填載，即係由乙○○偽造該本票，此與乙○○先前所述：
    該本票是被告交給她的，金額、日期都不是她寫的云云顯有失出，足徵乙○○先
    前所述與事實不符，即難以乙○○之陳述證明被告偽造該本票。此外自訴人亦未
    提出其他證據資料證明被告有何與乙○○共同詐欺取財之情事。又乙○○偽造該
    本票向自訴人詐欺取財，然因與另案偽造有價證券案件有裁判上一罪之關係，而
    另案偽造有價證券案件業經本院八十四年度訴字第二四一三號判處乙○○有期徒
    刑二年，緩刑五年確定，致乙○○偽造該本票詐欺取財案件經本院八十九年度自
    緝字第二一號判處免訴確定等情，有本院上開案件判決書在卷足憑，且本院八十
    九年度自緝字第二一號判決亦認定係乙○○單獨偽造本票向自訴人詐取金錢，而
    非與被告共同偽造本票詐取金錢，自難認被告與乙○○有何犯意聯絡或行為分擔
    。復查無其他積極證據足資證明被告有自訴人所指偽造有價證券及詐欺取財犯行
    ，不能證明被告犯罪，則揆諸上開說明，自應為被告無罪之諭知。
據上論斷，應依刑事訴訟法第三百四十三條、第三百零一條第一項，判決如主文。
中      華      民      國      九十二    年    十二    月    十一    日
                                    臺灣臺北地方法院刑事第十一庭
                                        審判長法  官  劉方慈
                                              法  官  林庚棟
                                              法  官  陳容正
右正本證明與原本無異
如不服本判決，應於判決送達後十日內，向本院提出上訴狀。
                                              書記官  彭雅慧
中      華      民      國      九十二    年    十二    月    十二    日


司法院資訊處製作；財團法人民間司法改革基金會備份。
